臺灣高等法院刑事判決　　　　　　　　96年度上易字第1799號
　　上　訴　人　臺灣士林地方法院檢察署檢察官
　　被　　　告　乙○○
上列上訴人因被告毀損案件，不服臺灣士林地方法院95年度易字
第1135號，中華民國96年6月25日第一審判決（起訴案號： 臺灣
士林地方法院檢察署95年度偵字第3007號），提起上訴，本院判
決如下：
    主  文
原判決撤銷。
乙○○損壞他人之大門，足以生損害於他人，處罰金參仟元，如
易服勞役以新台幣壹仟元折算壹日，減為罰金壹仟伍佰元，如易
服勞役以新台幣壹仟元折算壹日。
    事  實
一、乙○○於民國95年1月14日晚上11時30分許， 因見鄰居甲○
    搬遷家具而撞倒其及周志乾所有之機車，怒至臺北市○○區
    ○○路255巷1弄17號1樓甲○住處前，要求開門說明， 甲○
    不予理會，竟基於毀損之犯意，以腳用力踹踢甲○上揭住處
    大門，致大門門鎖毀壞無法正常上鎖，足生損害於甲○。
二、案經甲○訴由臺北市政府警察局北投分局移送台灣士林地方
    法院檢察署檢察官偵查起訴。
    理  由
一、被告乙○○經本院合法傳喚未到庭，惟據其原審審判時則否
    認有何毀損犯行，並辯稱：伊於前揭時、地以腳踹踢告訴人
    甲○住居之上址大門，固屬不該，惟其並未造成該門損壞之
    結果，伊並無毀損犯行云云。惟查：
二、被告於上揭時地，前往告訴人甲○上址住處，以腳踹踢上址
    大門，已據被告自承在卷；其踹踢該門之行為，且曾致該設
    有5段鎖之大門其中之4段鎖受有影響，嗣由同住上址之甲○
    、張麗珠延請先前為其裝設該大門之進企業有限公司之陳
    天誠到府維修之事實，業據證人即告訴人甲○、證人陳天誠
    於原審審判時證述綦詳（見原審96年6月7日審判筆錄），並
    有現場照片2幀、報價單1紙（見臺灣士林地方法院檢察署95
    年度偵字第3007號卷第18、48頁）在卷可稽，堪認屬實。
三、按依刑法第354條之毀損罪，以使所毀損之物， 失其全部或
    一部之效用為構成要件（按上訴人告訴甲等之本意，原係謂
    其毀損階沿，雖稱階沿石仍舊完好，但該石既已築成階沿，
    一經起出，則完好之階沿，即被破壞，如果屬實，甲等即不
    能不負刑法第345條之罪責，最高法院29年上字第974號、25
    年上字第825號判例可資參考）。查以， 證人陳天誠於原審
    到庭證稱：當天確有前往調整門鎖，被害人好像說沒辦法關
    ，該門當天為四段鎖走掉，可以上鎖，但要用力，我們比較
    有經驗，比較會開，比較知道用什麼方式來開，因為鎖已經
    走掉了，女孩子比較沒有力，又開不曾習慣，就很難開等語
    。換言之，對於有豐富開鎖經驗之證人陳天誠而言，其欲將
    四段鎖上鎖，仍較平日出力且需一定竅門始可為之，難謂非
    無失其一部正常效用，更何況對沒有開鎖經驗之被害人甲○
    ，在欠缺上開如證人陳天誠般豐富開鎖經驗條件下，並無法
    循正常方式將四段鎖鎖上，顯已失其一部正常之效用，因而
    對證人陳天誠稱四段鎖無法關上等語，並請證人陳天誠前來
    修理，足證該四段鎖走位，確已使該四段鎖失其一部正常效
    用，更何況該部分如未修理之結果，該證人陳天誠更證稱：
    如果沒有修理，以後也會如此，情況也有可能更糟，有可能
    整個走掉，都不能鎖等語，且查該門上鎖方式有二，其一係
    第一段鎖部份即把手部份，只要門關上即上鎖，另一部份即
    四段鎖部份，須以鑰匙上鎖，且係證人陳天誠所屬廠商無暇
    立即前來修理始延遲修理，此業據被害人甲○與證人陳天誠
    證述明確。實非被害人久未修復，造成影響輕微，無損大門
    防閑作用之情，故被告行為確已造成被害人門鎖失其部分效
    用無訛。
四、核被告所為，係犯刑法第354條之毀損罪。又被告行為後 ，
    刑法施行法增訂第1條之1：「中華民國九十四年一月七日刑
    法修正施行後，刑法分則編所定罰金之貨幣單位為新臺幣。
    九十四年一月七日刑法修正時，刑法分則編未修正之條文定
    有罰金者，自九十四年一月七日刑法修正施行後，就其所定
    數額提高為三十倍。但七十二年六月二十六日至九十四年一
    月七日新增或修正之條文，就其所定數額提高為三倍」，並
    於95年7月1日施行，及刑法第33條第5款修正為：「 主刑之
    種類如下：五、罰金：新臺幣1千元以上，以百元計算之 」
    等規定，是依修正後之法律， 刑法第354條之所得科處之最
    高罰金部分，與修正前相同，惟最低額部分，依被告行為時
    之刑罰法律， 即罰金罰鍰提高標準條例第1條前段規定之提
    高倍數10倍及刑法第33條第5款規定之罰金最低額1元計算，
    以被告行為時關於科處罰金刑之法律較有利於被告，依刑法
    第2條第1項前段規定，適用修正前之規定。再被告行為後，
    刑法於94年2月2日修正公布，並於95年7月1日施行，按行為
    後法律有變更者，適用行為時之法律，但行為後之法律有利
    於行為人者，適用最有利於行為人之法律， 現行刑法第2條
    第1項定有明文，被告行為後，刑法第42條業已修正， 並於
    94年2月2日經總統公布，於95年7月1日施行，修正前刑法第
    42條第2項前段規定「易服勞役以一元以上三元以下， 折算
    一日。」， 而此依廢止前罰金罰鍰提高標準條例第2條前段
    規定，就其原定數額提高為1百倍折算1日，是被告行為時之
    易服勞役折算標準應以銀元300元即新臺幣900元折算1日 。
    惟95年7月1日修正公布施行之刑法第42條第3項前段規定「
    易服勞役以新臺幣一千元、二千元或三千元折算一日。」比
    較修正前後之易服勞役折算標準，以修正後之規定，較有利
    於被告，依刑法第2條第1項後段之規定，並依修正後刑法第
    42條第3項前段規定，諭知易服勞役之折算標準。
五、原審以被告之行為尚未構成刑法上之毀損行為，而為被告無
    罪之諭知，固非無見，惟按刑法第354條之毀損罪， 以使所
    毀損之物，失其全部或一部之效用為構成要件（按上訴人告
    訴甲等之本意，原係謂其毀損階沿，雖稱階沿石仍舊完好，
    但該石既已築成階沿，一經起出，則完好之階沿，即被破壞
    ，如果屬實，甲等即不能不負刑法第354條之罪責， 最高法
    院29年上字第974號、25年上字第825號判例可資參考），本
    件被告基於毀損之犯意，用身體衝撞並以腳用力踹甲○住處
    之大門，致甲○之住處大門走位無法密合，已使告訴人之住
    處大門一部失其效用，縱事後告訴人以己力將之修復，亦無
    損於被告之毀損犯行，原判決既認定被告有於上揭時地，前
    往告訴人甲○上址住處，以腳大力踹告訴人住處大門，曾致
    該大門無法關閉密合之事實。檢察官就此提起上訴，尚非無
    理由，應由本院將原判決撤銷改判。爰審酌被告之素行及其
    犯罪動機、手段、造成告訴人住家大門門鎖毀損、於肇事後
    尚未與被害人達成和解，犯後態度等一切情狀，量處如主文
    所示之刑，並依刑法第42條第3項規定， 諭知易服勞役之折
    算標準。又被告犯罪時間係難95年1月14日，符合中華民國9
    6年罪犯減刑條例第2條第1項第3款減刑之規定，爰依法減刑
    2分之1，並諭知易服勞役之折算標準。
六、被告經合法傳喚無正當理由未到庭，爰不待其陳述，逕行判
    決。
據上論斷，應依刑事訴訟法第369條第1項前段、第364條、第299
條第1項前段、第371條，刑法第2條第1項前段、刑法第354條 、
第42條第3項，罰金罰鍰提高標準條例第1條前段、修正前罰金罰
鍰提高標準條例第2條， 中華民國96年罪犯減刑條例第2條第1項
第3款、第7條，判決如主文。
本案經檢察官鄭龍照到庭執行職務。
中　　華　　民　　國　　96　　年　　9 　　月　　27　　日
 　　　　　 刑事第４庭    審判長法　官　蔡秀雄
                                法　官　鄭水銓
                                法　官　周煙平
以上正本證明與原本無異。
不得上訴。
                                書記官  蕭麗珍
中　　華　　民　　國　　96　　年　　10　　月　　1 　　日
附錄：本案論罪科刑法條
刑法第354條
毀棄、損壞前二條以外之他人之物或致令不堪用，足以生損害於
公眾或他人者，處2年以下有期徒刑、拘役或5百元以下罰金。
